【裁判字號】    99,上易,649
【裁判日期】    991124
【裁判案由】    妨害名譽
【裁判全文】
臺灣高等法院臺南分院刑事判決         99年度上易字第649號
上  訴  人
即  被  告  洪瀅采
上列上訴人因妨害名譽案件，不服臺灣台南地方法院99年度易字
第869號中華民國99年8月31日第一審判決（起訴案號：臺灣台南
地方法院檢察署98年度偵字第6919號），提起上訴，本院判決如
下：
    主  文
上訴駁回。
    事  實
一、緣洪瀅采之友張○○疑介入王慈敏之婚姻，王慈敏於民國（
    下同）97年3月26日離婚，王慈敏離婚後以「單親媽咪」為
    名，在其雅虎奇摩網站部落格（網址：http//tw.myblog.ya
    hoo.com/ abababab-cdcdcdcd）發抒己見，洪瀅采上網閱覽
    後，為張○○抱不平，竟意圖散布於眾 ，於97年4月12日下
    午1時26分許，在台中市○○路○段300號工作處所以辦公室
    電腦經由網際網路登入雅虎奇摩網站，在王慈敏上開部落格
    以「場務」之名留言，就王慈敏與其前夫陳德義之私事，記
    載「只說自己跟前夫的性生活一年只有個位數，忘記說抱也
    不給抱」、「怎不說因為自己不愛小孩，明明有兩個，把小
    的送給別人了」等文字，於網路上供不特定人觀看而散布之
    ，足以毀損王慈敏之名譽。
二、案經王慈敏訴請台灣台南地方法院檢察署檢察官偵查起訴。
    理  由
一、認定犯罪所憑之證據及理由
（一）公訴人及被告，均同意下述之供述或非供述證據之證據能
      力，本院審酌前開證據之作成或取得之狀況，並無非法或
      不當取證之情事，且亦無顯不可信之情況，並無證據力明
      顯過低之情形，復經本院於審判期日就上開證據依法進行
      調查、辯論 ，依刑事訴訟法第15 9條之5規定，均具有證
      據能力，合先敘明。
（二）查告訴人王慈敏於97年3月26日離婚 ，與前夫育有二子，
      告訴人疑被告友人張○○介入其婚姻，於離婚後以「單親
      媽咪」之名義，在雅虎奇摩網站其部落格發抒己見，被告
      於97年4月12日下午1時26分 ，在台中市○○路○段300號
      工作處所，以辦公室電腦經由網際網路登入告訴人上開部
      落格，並以「場務」之名在告訴人之部落格以文字留言：
      「只說自己跟前夫的性生活一年只有個位數，忘記說抱也
      不給抱」、「怎不說因為自己不愛小孩，明明有兩個，把
      小的送給別人了」等情，業據告訴人指訴在卷，且為被告
      所自承，並有告訴人提出該次留言之網頁附卷可佐（97他
      字第2490號偵查卷第3、10頁）。
二、對於被告辯解本院不採的理由
（一）被告辯解要旨
      被告坦承於97年4月12日下午1時26分，透過網際網路以「
      場務」之名義登入告訴人王慈敏以「單親媽咪」為名之部
      落格為前揭留言，惟矢口否認有何誹謗告訴人名譽之行為
      ，辯稱：所留言之文字訊息均係從告訴人部落格裡看來的
      ，伊僅是轉述告訴人部落格裡的文字，且是為了防衛友人
      張○○之權利而與告訴人溝通之過程，言論中沒有抽象謾
      罵與真實惡意，亦無防衛過當情事云云。
（二）不採的理由
    １按刑法第310條第1、2項之誹謗罪為危險犯 ，行為人之誹
      謗行為只須有毀損他人名譽的危險，即為已足，被害人的
      名譽是否果已因行為人的誹謗行為受到毀損，則在所不問
      。至於行為人所指摘或傳述的事項，是否具有毀損他人名
      譽的危險，應就被害人個人條件及指摘或傳述內容，就客
      觀上予以判定。若行為人所指摘或傳述的具體事實，足以
      使被害人受到他人的輕視或恥笑，其個人人格在社會評價
      上將大為降低，則可視為具有毀損名譽的危險性。至於主
      觀犯意部分，行為人只要對其指摘或傳述的事足以損害他
      人名譽有所認識，並有進而決意加以指摘或傳述該事件的
      具體內容的主觀心態，即具有誹謗故意，至於其所指摘或
      傳述的事是否為真實，或行為人是否確認該事為事實，均
      在所不問。故誹謗故意，不以直接故意為限，間接故意亦
      足以成立本罪。又參照同條第3項，對於所誹謗之事 ，能
      證明其為真實者，固為法律所不罰，但涉及私德而與公共
      利益無關者，不在此限。
    ２查告訴人於原審審理時固證述 ：97年4月12日之前確於部
      落格記載與前夫的性生活一年只有個位數，惟否認曾為「
      抱也不給抱」之陳述（原審卷第14頁），參酌告訴人係疑
      婚姻遭第三者介入，在部落格中就離婚之事受創而發抒己
      見，被告為聲援第三者，除引述告訴人曾自陳之性生活次
      數外，擅自加上「忘記說抱也不給抱」等文字，顯暗喻告
      訴人對離婚有過失，且此部分涉及告訴人婚姻生活之隱私
      ，已有致告訴人處於難堪或受到輕視之窘境之虞。再查，
      告訴人與前夫育有二子，長子現由告訴人撫養，次子於97
      年間過世，告訴人否認曾有不愛小孩之陳述，亦無將小孩
      送人撫養之事實，已據其結證在卷（原審卷第14至15頁）
      ，被告雖舉告訴人97年4月16日回應被告之留言 「我不喜
      歡小孩是大家都知道的事」（原審卷第28頁網頁），然細
      譯卷附被告提出告訴人部落格之網頁，告訴人對於有關撫
      育小孩之留言，甚多流露對小孩生活、健康之關切，並憂
      慮離婚在即，小孩將無法同時擁有父母，則其個人是否喜
      歡小孩，與其親子互動及是否課盡母親責任，要屬兩事，
      被告在97年4月12日上告訴人部落格留言之前 ，並不認識
      告訴人，此為被告於原審審理時所是認，其在不明瞭告訴
      人親子關係之情況下，在告訴人部落格逕為「怎不說因為
      自己不愛小孩，明明有兩個，把小的送給別人了」等不實
      事實之留言，顯有指摘告訴人未課盡母親責任之意，已足
      使一般人對告訴人產生負面評價，則被告抗辯其留言僅係
      引述告訴人先前之陳述，無妨害告訴人名譽之主觀犯意一
      節，要無可採。又被告在告訴人部落格所指摘之事，或涉
      告訴人隱私，或屬不實之事實，均非屬防衛他人權利之行
      為，被告以正當防衛抗辯，亦無足採。被告明知在網路留
      言，經由網際網路，可供不特定人或多數人瀏覽、轉載及
      下載，仍任意在網路指摘足以毀損告訴人名譽之事，則其
      有散布於眾之意圖，應無疑義。從而，本件事證明確，被
      告犯行堪以認定。
三、論罪科刑之理由
（一）按電磁紀錄，藉電腦之處理所顯示之聲音、影像或符號，
      足以為表示其用意之證明者，關於本章及本章以外之罪，
      以文書論 ，刑法第220條第1、2項定有明文，被告利用電
      腦之電磁記錄，以「場務」之名義在告訴人部落格所為指
      摘告訴人之留言，屬上開刑法第220條第2項之準文書，故
      核被告所為，係犯刑法第310條第2項之加重誹謗罪。
（二）原審依上開事證，適用前述法律，並審酌被告無前科，有
      台灣高等法院被告前案紀錄表在卷足憑，且有正當職業，
      素行尚良好，被告在不認識告訴人，未經查證事實之情況
      下，為聲援友人即任意在告訴人部落格指摘侵犯告訴人隱
      私與貶抑告訴人名譽之事實，其行事顯然過於情緒化，未
      能深思熟慮，人人固有發表言論的自由，但仍應尊重對方
      立場，言語文字均應有所節制，不應任意流於情緒散布貶
      抑性文字，使他人人格處於受人輕視或難堪之境，參以被
      告之留言藉由網路無遠弗屆迅速流傳之特性，勢必擴大告
      訴人名譽遭受損害之危險程度，復審酌被告犯後猶未反省
      檢討自身犯行，亦未告訴人和解等一切情狀，量處拘役30
      日，並諭知易科罰金折算標準。經核認事用法均無不合，
      量刑亦屬妥當，被告上訴否認犯罪，為無理由，應予駁回
      。
四、適用法律
    刑事訴訟法第368條。
本案經檢察官江守權到庭執行職務。
中    華    民    國    99    年    11    月    24    日
                  刑事第三庭    審判長法  官    陳義仲
                                      法  官    張季芬
                                      法  官    蔡勝雄
以上正本證明與原本無異。
不得上訴。
                                      書記官    汪姿秀
中    華    民    國    99    年    11    月    24    日
附錄本案論罪科刑法條：
中華民國刑法第310條
意圖散布於眾，而指摘或傳述足以毀損他人名譽之事者，為誹謗
罪，處 1 年以下有期徒刑、拘役或 5 百元以下罰金。
散布文字、圖畫犯前項之罪者，處 2 年以下有期徒刑、拘役或
1 千元以下罰金。

司法院資訊處製作；財團法人民間司法改革基金會備份。
